臺灣高雄地方法院刑事判決　　　　　　 93年度簡上字第882號
上　訴　人
即　被　告　甲○○
上列上訴人因妨害公務案件，不服本院高雄簡易庭中華民國93年
11月17日93年度簡字第5595號第一審簡易判決（聲請簡易判決處
刑案號：93年度偵字第17966 號），提起上訴，本院管轄之第二
審合議庭判決如下：
    主  文
上訴駁回。
    事  實
一、甲○○自民國86年起，即有多次因販賣機票而違反社會秩序
    維護法案件遭警取締之紀錄。93年9 月2 日10時30分許，甲○○又在高雄市小港區高雄國際機場國內線航廈1 樓大廳內
    ，伺機向旅客兜售機票時，為執行取締販賣機票勤務之內政
    部警政署航空警察局高雄分局（下稱高雄航警局）便衣員警
    戊○○發覺，戊○○乃以無線電通知負責交通整理及維護大
    廳秩序勤務之制服警員丁○○協同取締，丁○○遂前往該航
    廈1 樓大廳與戊○○會合，並見甲○○與一名旅客沿樓梯往
    該航廈2 樓大廳方向行進，戊○○及丁○○因而一同至該航
    廈2 樓大廳，由戊○○出示警察證件，與丁○○一同勸阻該
    旅客勿向甲○○購買機票，甲○○竟心生不滿，明知戊○○
    係依法執行勤務之公務員，仍基於侮辱公務員之犯意，在其
    沿該航廈大廳2 樓至1 樓國內線貴賓室停車場途中，多次以
    「你在吠什麼東西，你算什麼東西，卒仔，我才不怕你」等
    語，當場辱罵戊○○，並在國內線貴賓室停車場，接續以「
    哭爸、死爸」等足以貶損個人名譽之言詞，當場對戊○○予
    以侮辱（公然侮辱部分，未據告訴），丁○○因認甲○○涉
    犯妨害公務罪嫌，且為現行犯，而當場予以逮捕，並帶至高
    雄航警局偵辦。
二、案經內政部警政署航空警察局高雄分局報告臺灣高雄地方法
    院檢察署檢察官聲請簡易判決處刑。
    理  由
壹、程序部分：
  (一)被告甲○○於本案言詞辯論終結前，對於證人洪曉瑩於警詢
    及偵查中所為之陳述，以及證人戊○○及丁○○於偵查中所
    為之陳述，雖未曾聲明異議，惟本院審酌被告並無選任辯護
    人，且僅有國小學歷，此有記載被告基本資料之警詢筆錄1
    份在卷可參，因認無適用刑事訴訟法第159 條之5 第2 項之
    規定，視被告同意證人洪曉瑩、戊○○、丁○○於警詢及偵
    查中所為陳述，得為證據之餘地。
  (二)證人洪曉瑩、戊○○及丁○○於93年10月26日偵訊時所為之
    陳述，係於檢察官面前所為之陳述，且於檢察官依法告知具
    結義務及偽證之處罰後，經上開證人具結後所為之證詞，此
    有證人結文3 紙及偵訊筆錄1 份附卷可憑，因客觀上並無任
    何證據顯示上開證人於該次偵訊時所為之陳述，有何顯不可
    信之情況，依刑事訴訟法第159 條之1 第2 項之規定，上開
    證人於該次偵訊所為之證詞，自具有證據能力。
  (三)至於證人洪曉瑩於93年9 月20日於警詢中所為之陳述，因公
    訴人並未釋明證人洪曉瑩於該次警詢所為之陳述，有何較具
    可信之特別情況，核與刑事訴訟法第159 條之2 、之3 所規
    定之例外情形不符，是證人洪曉瑩於警詢中所為之陳述，應
    無證據能力，而不得作為認定被告涉有本件犯罪事實之積極
    證據，然仍得作為彈劾被告於本院所為陳述之憑信性，合先
    敘明。
貳、實體部分：
一、訊據被告固不否認有於上揭時間，在高雄市小港區高雄國際
    機場國內線航廈2 樓與證人戊○○發生口角爭執，並在該航
    廈國內線貴賓室停車場為警逮捕至警局製作筆錄等事實，惟
    矢口否認被訴侮辱公務員之犯行，辯稱：案發當日，伊係到
    機場內之郵局辦理事情，並未在機場向旅客兜售機票，而伊
    到該機場國內線航廈2 樓之目的是上廁所，自始至終，伊均
    未出言辱罵證人戊○○云云（見本院卷第31至32頁、第83至
    84頁）。
二、經查：
  (一)被告於上揭時間，在高雄市小港區高雄國際機場內向旅客兜
    售機票，因遭證人戊○○及丁○○取締，而對依法執行取締
    販賣機票職務之戊○○，當場以「你在吠什麼東西，你算什
    麼東西，卒仔」、「哭爸、死爸」等語，予以侮辱之事實，
    除據證人即當日執行職務遭被告辱罵之警員戊○○證稱：「
    我是先在大廳發現他帶旅客上樓，準備要賣黃牛票，我就和
    制服警察丁○○一起上前，有表明我是警察，勸導旅客不要
    買黃牛票」、「（問：當時你有拿出警察證表明是警察？）
    答：有」、「（問：被告是否有辱罵你死父、哭父？）答：
    有」等語明確外（見偵查卷第11頁），並經證人即一同前往
    取締被告兜售機票之警員丁○○證稱：「（問：9 月2 日當
    天有無勤務？）答：有，是交通整理、大廳公共秩序維持」
    、「（問：當日戊○○有無勤務？）答：有，他是服便衣勤
    務，勤務內容為取締機票黃牛、拉客」、「我是當天早上10
    時30分左右接獲戊○○的無線電通知，他說請我過去協助取
    締賣票黃牛，我過去在國內線1 樓大廳往2 樓樓梯處與戊○○會合，我看到上訴人與1 位旅客一起往2 樓方向上去，我
    與戊○○就一起上去請旅客不要向上訴人買黃牛機票，戊○○有出示服務證，上訴人因賣票不成，旅客就走了，我與戊○○準備要走時，上訴人與戊○○發生口角，戊○○當時並
    沒有罵上訴人，上訴人就罵戊○○：『你算什麼東西，卒仔
    ，我才不怕你』（台語），上訴人沿路從二樓往一樓，上訴
    人持續有以上開言語罵戊○○，一直到國內線貴賓室停車場
    ，上訴人才轉頭罵戊○○：『哭爸，死爸』。」、「（問：
    上訴人從二樓到一樓時罵戊○○：『你算什麼東西，卒仔，
    我不怕你』總共罵了幾次？）答：很多，超過3 次以上」、
    「（問：上訴人有無對戊○○說：『你在吠什麼』（台語）
    ？）答：有，那句話上訴人完整的是罵說：『你在吠什麼東
    西，你算什麼東西，卒仔，我不怕你』」（見本院卷第50至
    51頁、第54頁），以及證人即當日目睹、聽聞被告辱罵警員
    之洪曉瑩證稱：「我當時在貴賓室停車場要拿飲料進去，剛
    好站在甲○○後面，就聽到一個女生在罵一個男子死父哭父
    ，旁邊有一位制服警察」等語綦詳（見同上偵查卷第10頁）
    ，並有監視翻拍照片6 幀、高雄航警局違反社會秩序維護法
    案件現場紀錄表3 紙、高雄航警局警備隊勤務組99人勤務表
    1 紙附卷可稽，而堪認定。
  (二)被告雖具狀辯稱：因被告曾在機場兜售機票而遭高雄航警局
    列管，證人戊○○為警務人員，難免與高雄航警局之列管對
    象摩擦，因而挾怨報復，且案發當日證人洪曉瑩並未在場，
    卻於偵查期間突然出庭作證，顯係證人戊○○利用職權唆使
    證人洪曉瑩具結偽證，證人洪曉瑩作證後，因知輕重利害關
    係，而透過證人丙○○告知被告及證人乙○○，表示證人洪
    曉瑩就本案出庭作證，確係情非得已，另警方提出之監視翻
    拍照片，均係被告數年前兜售機票遭錄影之檔案資料，足證
    本案確係證人戊○○因與被告發生爭執，而挾怨報復，公報
    私仇云云（見本院卷第4 至6 頁、第27頁）。然被告與證人
    戊○○素不相識，此據被告自承在卷（見警卷第3 頁、本院
    卷第31頁），被告辯稱：因兜售機票案件為列管對象，難免
    與證人戊○○發生摩擦，證人戊○○因而挾怨報復云云，即
    屬無據。又卷附之監視翻拍照片6 幀，確係案發當日被告在
    高雄國際機場國內線航廈1 樓大廳及國內線貴賓室停車場之
    照片，亦經被告於本院審理時供承屬實（見本院卷第81頁）
    ，核與證人丁○○及乙○○證述情節相符（見本院卷第52頁
    、第56頁），則被告原先辯稱：卷附監視翻拍照片係其數年
    前兜售機票之錄影檔案資料云云，顯與事實不符。
  (三)證人洪曉瑩除於93年10月26日偵訊時出庭作證外，更於被告
    為警逮捕接受警詢之同一日即93年9 月2 日，在高雄市○○○路2 號之高雄航警局接受警詢等情，亦有證人洪曉瑩之警
    詢筆錄1 份在卷可佐，被告辯稱：檢察官偵查時，突然冒出
    證人洪曉瑩到案具結作證云云，無非係其個人主觀之揣測。
    而證人丙○○對於證人洪曉瑩案發當日是否目睹、聽聞被告
    辱罵證人戊○○，並不清楚，僅因被告及證人乙○○於案發
    後，常站在證人洪曉瑩工作地點門口觀察證人洪曉瑩，造成
    證人洪曉瑩心理壓力，證人丙○○為保護證人洪曉瑩免於遭
    受不必要之恐嚇及騷擾，遂至設於高雄市○○區○○路537
    號「王品泡沫紅茶店」前，告知被告及證人乙○○不得恐嚇
    證人洪曉瑩，有任何事情應至法院說明等情，除據證人丙○○證述甚詳（見本院卷第71至72頁）外，並經證人即「王品
    泡沫紅茶店」負責人己○○證稱；「（問：甲○○有無跟你
    說，她之前就有給技安妹茶飲店的老闆娘即證人洪曉瑩站崗
    ，給她壓力，導致她沒生意？）答：有，她有跟我講」等語
    （見本院卷第79頁），足見被告及證人乙○○確曾以站在證
    人洪曉瑩工作地點門口觀察之方式，對證人洪曉瑩心理造成
    壓力，則證人丙○○證稱：基於保護證人洪曉瑩免於遭受此
    種騷擾之目的，始警告被告及證人乙○○不可恐嚇證人洪曉
    瑩，不清楚證人洪曉瑩就妨害公務案件之作證情形等語，應
    堪採信。是證人丙○○既然不清楚證人洪曉瑩案發當日之作
    證情形，而僅係單純基於保護證人之立場，提醒被告及證人
    乙○○不得對證人洪曉瑩進行恐嚇，自無可能就其不知情之
    事項，對被告及證人乙○○為說明，是被告辯稱：證人丙○○曾告知伊與證人乙○○，證人洪曉瑩出庭作證，係情非得
    已云云，自屬無憑。
  (四)證人乙○○雖證稱：當日伊駕駛計程車搭載被告至機場，由
    被告為伊招攬客戶，伊則將計程車停在機場旁之飛機路上，
    嗣因被告與伊通聯，伊詢問被告為何如此之久，被告說話吞
    吞吐吐，隨即將電話掛斷，伊憑直覺知悉發生事情，遂搭乘
    計程車，約30秒後抵達至機場貴賓室停車場，在現場並未見
    證人洪曉瑩云云（見本院卷第55至56頁）。惟被告對於案發
    當日為何至機場乙節，先是辯稱：伊係為上廁所，始至機場
    云云（見警卷第4 頁），嗣又改稱：伊當日至機場係為訪友
    （見本院卷第5 頁），於本院準備程序及審判期日則稱：伊
    至機場內之郵局辦理事情、繳費、上廁所及找朋友云云（見
    本院卷第32頁、第83至84頁），雖歷次供述，均有所不同，
    但從未辯稱：係為證人乙○○招攬計程車客戶之目的，始至
    機場等語，則屬一致，是證人乙○○證稱：「我請上訴人幫
    我拉客人，我是開計程車的。我確定當天上訴人進去機場是
    要幫我招攬客人的」云云（見本院卷第55頁），即與被告供
    述情節相互矛盾。又證人乙○○案發當日，並未與被告一同
    在機場內，而係被告在高雄小港國際機場國內線貴賓室停車
    場前為警逮捕後，等待巡邏車時，證人乙○○始抵達現場等
    情，此據證人丁○○證述明確（見本院卷第51頁），而被告
    亦不否認其係遭警攔阻後，始撥打電話予證人乙○○（見本
    院卷第84頁），堪認證人乙○○係被告遭警逮捕後，始經由
    被告之通知到場，則因證人洪曉瑩並非現行犯，警方自無限
    制證人洪曉瑩行動自由之權限，證人乙○○既然並未目睹案
    發當時所發生之狀況，自無法以其事後到場未見證人洪曉瑩
    ，率而推斷證人洪曉瑩並未親身目睹、聽聞被告辱罵證人戊○○之情況。參以，被告曾於警詢自承以「你是在吠什麼」
    等語回應被告戊○○（見警卷第6 頁），顯見被告並未因證
    人戊○○之取締行為，造成心理緊張，而無法口語表達，則
    證人乙○○證稱：伊與被告通聯時，詢問被告為何如此之久
    ，被告說話吞吞吐吐，隨即將電話掛斷云云，即非真實，且
    依證人乙○○所稱，被告並未告知其發生何事，則被告單憑
    直覺即斷定被告發生事情，已屬難以想像，且被告又能事先
    預知被告係在機場國內線貴賓室停車場前為警攔阻，而直接
    搭乘計程車駛抵該處，更屬難以置信。本院審酌證人乙○○
    證詞，不僅與被告所為之供述不符，與證人丁○○證述情節
    相佐，更有諸多不合常情之處，而證人乙○○與被告具有前
    配偶之身分關係，現仍一起同居之親密關係，此據證人乙○○證述在卷（見本院卷第47頁、第57頁），堪認證人乙○○
    證稱：證人洪曉瑩案發當日並未在場云云，應係袒護被告所
    為之詞，不足為被告有利之認定依據。
  (五)證人即「王品泡沫紅茶店」負責人己○○證稱：某日中午12
    時許，證人丙○○曾駕駛巡邏車至其店門口，呼叫被告及證
    人乙○○至店外，告知被告涉犯妨害公務案件之證人係事出
    無奈，要求被告及證人乙○○不要找該證人麻煩云云（見本
    院卷第74頁）。惟因證人丙○○與被告、證人乙○○當日談
    論之時間，約5 至6 分鐘，當時證人己○○均在該泡沫紅茶
    店之吧台，可清楚聽聞證人丙○○與被告、證人乙○○之談
    論內容等情，已據證人己○○證稱甚詳（見本院卷第76至78
    頁），而經審判長訊問證人己○○，證人丙○○除向被告及
    證人乙○○表示證人洪曉瑩出庭作證係事出無奈，及不要找
    證人洪曉瑩麻煩外，是否聽聞證人丙○○與被告、證人乙○○談論其他事情，證人己○○證稱：沒有，當時伊開始做生
    意云云（見警卷第75頁），再經檢察官詢問證人己○○：「
    第2 句話，他們講什麼？」，證人己○○答稱：「因為他們
    在談其他事情，我就不清楚了。」，檢察官再問：「就光聽
    到證人丙○○1 句話，就不好奇了嗎？」，證人己○○回稱
    ：「我客人來了，我要做生意。」，檢察官又問：「你做泡
    沫紅茶時是否還會聽到別人說的話？」，證人己○○陳稱：
    「可以。」，檢察官問：「為何只聽到證人很無辜那句話，
    其他的話沒有聽到？」，被告陳稱：「聽得到，因為他們就
    站在我店的門口。」，檢察官再問：「為何剛才只說聽到這
    句話？」，證人己○○答稱：「因為這句話是重點，其他他
    們在聊天，至於他們聊天的內容我不清楚」等語（見本院卷
    第77至78頁），由前述可見，證人己○○對於證人丙○○當
    日與被告、證人乙○○談論5 至6 分鐘之內容，均已無法記
    憶，卻唯獨對證人丙○○陳稱：證人洪曉瑩出庭作證係事出
    無奈等語，印象深刻，已然悖離常情，而其證稱：因該句話
    係屬重點，才記憶深刻云云，更屬無稽，蓋證人己○○既未
    聽聞當日證人丙○○與被告、證人乙○○談論之全部內容，
    自無可能判斷談論中之內容，何者具有重要性。斟酌被告及
    證人乙○○不僅至證人己○○所經營之泡沫紅茶店消費，更
    曾向證人己○○談論本件妨害公務案件事宜，此亦經證人己○○證述在卷（見本院卷第73頁、第77至78頁），堪認證人
    己○○前揭所證，無非係附和被告所為之辯解，亦不足為被
    告有利之認定依據。
  (六)綜上所述，本院審酌證人戊○○因與被告互不相識，而素無
    怨隙，應無在擔負偽證罪責之情況下，刻意誣陷被告之理由
    ，且證人洪曉瑩於警詢及偵查中、丁○○於偵查及本院審理
    中所為之證述情節，均互核一致，堪認證人洪曉瑩及丁○○
    證述情節，應係實情，而被告所辯各節，均不足採，證人乙○○、己○○所為證述，則均有違常情，不足為被告有利之
    認定依據，因而本案事證明確，被告上揭侮辱公務員犯行，
    洵堪認定，應予依法論科。
三、被告對於依法執行職務之警察人員戊○○，以「你在吠什麼
    東西，你算什麼東西，卒仔」、「哭爸、死爸」等足以貶損
    個人名譽之言詞，當場予以侮辱，核其所為，係犯刑法第14
    0 條第1 項之侮辱公務員罪。被告由高雄市小港機場航廈大
    廳2 樓至1 樓國內線貴賓室停車場途中，多次以「你在吠什
    麼東西，你算什麼東西，卒仔，我才不怕你」等語，辱罵證
    人戊○○，以及在國內線貴賓室停車場以「哭爸、死爸」等
    語辱罵證人戊○○1 次，均係基於侮辱證人戊○○之目的而
    同時所為之數個舉動，因其侵害之法益同一，且數行為係在
    密切接近之時間、地點實施，各行為之獨立性極為薄弱，依
    一般社會健全觀念，在時間差距上，難以強行分開，在刑法
    評價上，應視為數個舉動之接續施行，應屬接續犯，而為包
    括之一罪。原審因認被告罪證明確，參酌被告任意以粗俗之
    言語，辱罵執行職務之警察，漠視公權力，及多次於機場兜
    售機票之違反社會秩序維護法行為，有臺灣高等法院被告全
    國前案紀錄表及臺灣高雄地方法院檢察署刑案資料查註紀錄
    表各1 份附卷可按等一切情狀，依刑事訴訟法第449 條第1
    項前段、第3 項、第454 條第2 項，刑法第140 條第1 項前
    段、第41條第1 項前段，罰金罰鍰提高標準條例第1 條前段
    、第2 條予以論科，量處拘役50日，並諭知易科罰金之折算
    標準，其認事用法尚無不合，被告上訴意旨指摘原判決不當
    ，為無理由，應予駁回。
據上論斷，應依刑事訴訟法第455條之1第1項、第3項、第368條
，判決如主文。
本案經檢察官庚○○到庭執行職務。
中　　華　　民　　國　　94　　年　　5 　　月　　31　　日
                  刑事第十一庭  審判長法　官  徐美麗
                                      法　官  鄭詠仁
                                      法  官  高增泓
以上正本證明與原本無異。
不得上訴。
中　　華　　民　　國　　94　　年　　5 　　月　　31　　日
                                      書記官  林慧芬
附錄本案論罪科刑法條全文：
刑法第140條
(侮辱公務員公署罪)
於公務員依法執行職務時，當場侮辱，或對於其依法執行之職務
公然侮辱者，處6 月以下有期徒刑、拘役或1 百元以下罰金。
對於公署公然侮辱者亦同。
